臺灣嘉義地方法院刑事判決　　　　　　　　　　　　九十三年度簡上字第二六三號
　　上　訴　人　臺灣嘉義地方法院檢察署檢察官
　　被　　　告　乙○○
　　選任辯護人　黃曜春
右列上訴人因被告傷害案件，不服本院嘉義簡易庭民國九十三年十月二十日九十三年
度嘉簡字第九二四號第一審判決（聲請簡易判決處刑書案號：臺灣嘉義地方法院檢察
署九十三年度調偵字第二六０號），提起上訴，本院管轄之第二審合議庭判決如左：
    主  文
上訴駁回。
    事  實
一、乙○○於民國（下同）九十三年六月二十九日中午十二時二十五分許，駕車至嘉
    義市○區○○街六六巷二三號地下室一樓停車場，因該址住戶甲○○認為乙○○
    車輛停放之位置妨害通行，雙方因而發生爭執，爭執中乙○○竟基於普通傷害之
    故意，持其所有置於車後廂之木床腳（未據扣案）毆打甲○○，致甲○○受有前
    額撕裂傷約六公分、左尺骨鷹嘴突骨折之傷害。
二、案經甲○○訴由嘉義市警察局第二分局報告臺灣嘉義地方法院檢察署檢察官偵查
    後聲請以簡易判決處刑。
    理  由
一、訊據被告乙○○固坦承因停車位置問題與告訴人發生爭執，因而持木床腳打傷告
    訴人甲○○，致告訴人受有前開傷害之事實，惟矢口否認有何普通傷害犯行，並
    辯稱：全案係告訴人先以腳踢我為挑釁，我本來是要拿木棍抵擋，後來受到激怒
    ，才會拿木棍反擊等語。經查：
  （一）被告右揭普通傷害犯行，業據告訴人於警訊、偵查時指訴明確（見警卷第三
        至四頁、偵查卷第七頁），復有財團法人嘉義基督教醫院九十三年七月一日
        診斷證明書一份在卷可稽（警卷第七頁），參以被告亦坦承持木床腳毆打告
        訴人，造成告訴人受有前開傷害之事實，故被告持木床腳毆傷告訴人之事實
        ，應足認定。
  （二）按對於現在不法之侵害，而出於防衛自己或他人權利之行為不罰，刑法第二
        十三條前段定有明文，而所謂之正當防衛，係以對於現在不法之侵害，而出
        於防衛自己或他人權利之行為為要件，因此，若未存在現在不法侵害，且非
        出於防衛之意思，自與正當防衛之要件不符，不得以此主張其行為不具違法
        性（最高法院十九年上字第一一七四號判例意旨參照）。本件被告雖以告訴
      人先蓄意挑釁為由，認其嗣後之反擊行為，並非故意傷害，而屬自衛行為，
        惟查，告訴人於本院偵查及審理時均指稱：係被告先以木棍毆打，方以腳踢
        被告自衛等語（見本院卷第七七頁、偵查卷第七頁），且被告並未提出任何
        遭告訴人踢傷之證明，以實其說，並於本院審理時供稱：有被踢到，但很輕
        微，有流一點血，但未去驗傷，並無受傷證明等語（見本審卷第七三至七四
        頁），既然被告自承告訴人以腳踢其臉部之力道甚輕，而告訴人亦否認先以
        腳踢被告，則在被告持木棍毆傷告訴人時，是否存有現在不法之侵害而可主
        張正當防衛免責，實有疑問。參以被告於偵查中供稱：共持木棍（即木床腳
        ）打告訴人三次等語（見偵查卷第七頁），而告訴人遭被告毆打至尺骨骨折
        ，傷勢不輕等情，顯然被告係因與告訴人發生衝突，受到激怒，一時氣憤而
        持木床腳毆打告訴人，始造成告訴人受有不輕之傷害，屬故意傷害行為，尚
        難認為與正當防衛之要件相符，被告所辯，應不足採。
    綜上所述，被告前開辯解尚難採信，本件事證明確，被告之普通傷害犯行，應堪
    認定。
三、核被告所為，係犯刑法第二百七十七條第一項之傷害罪。原審適用刑事訴訟法第
    四百四十九條第一項前段、第四百五十四條第二項，刑法第二百七十七條第一項
    、第四十一條第一項前段，罰金罰鍰提高標準條例第一條前段、第二條，逕以簡
    易判決判處上訴人有期徒刑五月，如易科罰金以銀元三百元折算一日，核其認事
    用法及量刑均屬妥適。公訴人雖據告訴人指稱：被告未與達成和解，拒絕賠償，
    且將其僅有座落嘉義市○○街六六巷二三號七樓二之建物與該建物之基地（嘉義
    市○○○段三二四之七號土地），設定抵押借款，顯有脫產之嫌，犯後毫無悔意
    ，原審量刑過輕云云，而依告訴人之請求上訴，惟查，被告雖坦承以上開房、地
    向中國信託商業銀行設定最高限額抵押借款新台幣（下同）一百萬元，且尚未與
    告訴人達成和解等情，並有土地、建物登記簿謄本及中國信託商業銀行（下稱中
    國信託）中信銀作業0000000000三八三號函各一份在卷可查（見本審
    卷第七至九頁、第五六頁），惟被告堅決否認有何脫產與故意不為和解之情形，
    並辯稱：其向銀行辦貸款是為了與告訴人達成和解，並非為脫產，貸款手續辦妥
    後，未曾動支，因為告訴人要求之賠償金額太高，所以無法和解，已商談多次等
語。查被告雖已向中國信託辦理最高限額抵押貸款，然迄今均未動用，除有上開
    中國信託函文可證外，並經本院當庭勘驗被告設於中國信託之存摺（帳號：00
    0000000000號）屬實，足見被告確實未向中國信託借款花用，難遽認
    有逃避賠償責任脫產之嫌；且被告於本院審理時，當庭表示願賠償告訴人三十萬
    元，然告訴人當庭要求告訴人須賠償五十萬元始願和解（見本審卷第七五頁），
    而被告多次透過調解委員會與住處里長協調，表明賠償告訴人之意，惟因雙方對
    賠償金額相去過大而未能成立和解之情，除經被告供述在卷外，復為告訴人所不
    否認（見本審卷第七四至七七頁），顯見本件被告未能與告訴人達成和解，係因
    雙方對賠償金額認知不同所致，並無告訴人所陳被告無賠償誠意，犯後毫無悔意
    之狀況，公訴人據此提起上訴，認原審量刑過輕，為無理由，應予駁回。至於被
    告用以傷害告訴人之木床腳一支，雖未據扣案，然被告供承：該木床腳為其所有
    ，目前置於家中，已組合成學生床使用等語（見本審卷第七八頁），足見該木床
    腳係被告所有，供犯本傷害罪所用之物，惟本院審酌該木床腳已與其他零件結合
    成學生床使用，單獨對之宣告沒收，將使該學生床喪失經濟利益與使用價值，且
    不易執行，爰不予宣告沒收，附此說明。
據上論結，應依刑事訴訟法第四百五十五條之一第一項、第三項、第三百六十八條，
判決如主文。
本案經檢察官周欣潔到庭執行職務。
中      華      民      國    九十四    年      二      月      四      日
                                  臺灣嘉義地方法院刑事第一庭
                                      審判長  法  官   許  進  國
                                              法  官   游  悅  晨
                                              法  官   林  坤  志
右正本證明與原本無異。
本件不得上訴。
中      華      民      國    九十四    年      二      月      四      日
                                              書記官   黃  意  雯
附錄本判決論罪法條全文
刑法第二百七十七條第一項
傷害人之身體或健康者，處三年以下有期徒刑、拘役或一千元以下罰金。
